臺灣高等法院臺南分院刑事裁定
111年度抗字第810號
抗  告  人
即  聲請人  蘇寶蘭




上列抗告人因聲請迴避案件，不服臺灣臺南地方法院中華民國11
1年10月3日裁定（111年度聲字第1516號）提起抗告，本院裁定
如下：
    主  文
抗告駁回。
    理  由
一、本件抗告意旨略以：依刑事訴訟法第31條第1項第6款規定，
    非強制辯護案件應指定律師或公設辯護人為被告辯護，原裁
    定三㈣認不指定辯護並無偏頗，即有違誤。另地方法院獨任
    判決易因經驗不足受誤導與施壓及行賄而錯判不斷重創司法
    威信，故改合議審理為堅實第一審，原裁定竟認承審本案之
    林岳葳法官行獨任審判並未違法，亦有不當，請求撤銷原裁
    定。
二、原裁定意旨略謂：
㈠、抗告人即聲請人蘇寶蘭(以下稱抗告人)因涉犯侮辱公務員案
    件，經檢察官提起公訴，由原審法院以111年度易字第772號
    案件（以下稱本案）審理，並於民國111年9月19日辯論終結
    ，抗告人於本案辯論終結前之111年9月18日，具狀聲請承審
    本案之法官迴避，程序上並無不合。
㈡、抗告人於本案審理中，多次具狀及當庭聲請調閱其他法院之
    案件卷宗及勘驗另案庭訊錄音，經本案承審法官於111年8月
    22日審理程序，當庭諭知：被告聲請法院調閱其他法院之案
    件卷宗內容，與本案無關，故本院不宜調閱；另於111年9月
    19日審理程序，亦當庭諭知：被告所提資料，均屬另案被告
    委託無律師資格之莊榮兆為辯護人之案件，俱與本案無關，
    被告如希望相關資料給法院審酌，可提出給法院等語，足認
    本案承審法官係於斟酌抗告人之請求後，依刑事訴訟法第16
    3條之2規定，駁回抗告人此部分證據調查之聲請，於法並無
    不合，尚不得以此部分證據調查之進行與否、對被告之有利
    與否，遽認本案承審法官執行職務有偏頗之虞。
㈢、本案起訴書認抗告人涉犯修正前刑法第140條第1項後段之侮
    辱公務員罪嫌，其法定刑為6月以下有期徒刑、拘役或新臺
    幣（下同）3,000元以下罰金，為刑事訴訟法第376條第1項
    第1款所定「最重本刑為3年以下有期徒刑、拘役或專科罰金
    之罪」，依同法第284條之1規定，第一審行獨任審判，於法
    並無不合。抗告人於本案審理中屢次具狀及當庭表示：本件
    程序違法，應行合議案件審理等語，容有誤會。本案承審法
    官依法行獨任審理程序，自無任何執行職務有偏頗之虞之情
    形可言。
㈣、抗告人於本案111年8月22日審理程序，固陳稱：我最近腦部
    有一點狀況，會比較遲鈍一點，我需要找法院公設辯護人幫
    我辯護等語，惟抗告人並未釋明其情形究係符合刑事訴訟法
    第31條第1項所列何款情形，而應行強制辯護。本案承審法
    官於111年9月19日審理程序亦已當庭諭知：本案非強制辯護
    案件，且本院公設辯護人於該次庭期皆無法出庭，本案無為
    被告指定公設辯護人之必要，如被告仍需要辯護人為其辯護
    ，可自行委任辯護人等語，被告均未再表示欲自行委任辯護
    人到庭為其辯護，本案承審法官因而續行本案審理程序，經
    核其訴訟上之指揮於法並無不合，尚不得以本案承審法官並
    未指定公設辯護人為抗告人辯護，遽謂其執行職務有偏頗之
    虞。
㈤、綜上所述，聲請意旨所指情形，均無從推認本案承審法官執
    行職務有何偏頗之虞，又本件查無本案承審法官有刑事訴訟
    法第17條所列應自行迴避之事由存在，亦無從依同法第18條
    第1款規定聲請迴避。從而，本件聲請難認為有理由，應予
    駁回。
三、按當事人得聲請法官迴避，以遇有刑事訴訟法第18條第1款
    、第2款所列情形之一者為限。聲請迴避之原因，應釋明之
    ，刑事訴訟法第20條第2項，分別定有明文。又當事人依刑
    事訴訟法第18條第2款聲請法官迴避，以有具體事實足認其
    執行職務有偏頗之虞之情形為限；若僅對於法官之指揮訴訟
    ，或其訊問方法，有所不滿，不能指為有偏頗之虞。而所謂
    偏頗之虞，係指法官與訴訟關係人具有故舊恩怨等關係，其
    審判恐有不公平者而言；亦即以一般通常之人所具有之合理
    觀點，對於該承辦法官能否為公平之裁判，均足產生懷疑；
    且此種懷疑之發生，存有其完全客觀之原因，而非僅出諸當
    事人自己主觀之判斷者，始足當之。至於訴訟上之指揮乃專
    屬於法院之職權，對於當事人之主張、聲請，在無礙於事實
    之確認以及法的解釋、適用之範圍下，法院固得斟酌其請求
    以為訴訟之進行，但仍不得以此對當事人之有利與否，作為
    其將有不公平裁判之依據，更不得以此程序之進行與否，而
    謂有偏頗之虞，聲請法官迴避（最高法院107年度台抗字第4
    95號、108年度台抗字第117號裁判參照）。
四、經查：
㈠、刑事訴訟法第31條第1項有關法院指定公設辯護人或律師為被
    告辯護之相關規定，其中第1至4款情形於被告未選任辯護人
    時，審判長於審判中應為被告選任公設辯護人或律師為被告
    辯護，該條項第5款則是被告經濟狀況不佳為低收入戶或中
    低收入戶而聲請指定公設辯護人或律師辯護時有其適用，同
    條項第6款則是不具前5款規定之其他審判案件，審判長認有
    必要時，亦可指定公設辯護人或律師為被告辯護，本案並非
    最輕本刑3年以上有期徒刑或高等法院管轄之第一審案件，
    且由本案審判筆錄記載觀之，抗告人並無因精神障礙或其他
    心智缺陷而無法為完全之陳述，抗告人於本案審判期日自承
    無低收入戶、中低收入戶、原住民之身分(見原審卷第100頁
    )，核無刑事訴訟法第31條第1項第1至5款之情形，至於抗告
    人於本案111年8月22日審理時雖曾表示因其腦部有一點狀況
    ，會比較遲鈍一點，需要找法院公設辯護人幫其辯護云云，
    然揆諸刑事訴訟法第31條第1項第6款規定，審判長對於非同
    項第1至5款案件是否指定公設辯護人或律師為被告辯護可行
    使裁量權，決定是否為被告指定辯護人，而非如同條項第1
    至5款規定必須為被告指定辯護人或一經被告聲請，即應為
    被告指定辯護人，抗告人於本案歷次審理期日並未提出任何
    證據資料供本案承審法官審酌是否有為其指定辯護人之必要
    ，本案承審法官於111年9月19日審理時已明確諭知「本案非
    刑事訴訟法第31條規定之強制辯護案件，且本院公設辯護人
    於本件庭期皆無法出庭，故本件無為被告指定公設辯護人之
    必要，如被告仍需要辯護人為其辯護，可自行委任辯護人」
    ，本案承審法官裁量權之行使皆於法有據，並無任何偏頗之
    虞，原裁定認抗告人此部分理由並不可採，核無違誤。
㈡、另抗告人經檢察官起訴之犯罪法條為修正前刑法第140條第1
    項後段侮辱公務員罪，該罪法定刑為6月以下有期徒刑、拘
    役或3,000元以下罰金，乃刑事訴訟法第376條第1項第1款所
    定「最重本刑為3年以下有期徒刑、拘役或專科罰金之罪」
    ，為同法第284條之1除外規定，不須行合議審判之案件，此
    乃法律所明文規定，與本案承審法官是否有偏頗之虞無關，
    是本案既為獨任審判案件，本案承審法官依法行獨任審判程
    序，當無抗告人所指有偏頗之虞，原裁定認抗告人此部分主
    張亦無理由，而裁定駁回抗告人之聲請，並無不當。
㈢、綜上所述，本案承審法官並無刑事訴訟第18條第1款所規定執
    行職務有偏頗之虞之情事，本案承審法官之訴訟指揮亦無任
    何違法不當堪認有偏頗之虞之情形，抗告人僅因對本案承審
    法官之訴訟指揮不滿，而指本案承審法官有偏頗之虞，自非
    可採，原裁定駁回抗告人之聲請並無不當，抗告人猶執陳詞
    提起本件抗告，核無理由，應予駁回。
五、依刑事訴訟法第412條，裁定如主文。
中　　華　　民　　國　　111 　年　　10　　月　　25　　日
                  刑事第五庭    審判長法　官  張瑛宗
                                      法　官  林逸梅
                                      法　官  李秋瑩
以上正本證明與原本無異。
不得再抗告。
　　　　　　　　　　　　　　　　　　　書記官  劉紀君
中　　華　　民　　國　　111 　年　　10　　月　　25　　日